【裁判字號】    98,易,509
【裁判日期】    980717
【裁判案由】    違反農會法
【裁判全文】
臺灣屏東地方法院刑事判決               98年度易字第509號
公  訴  人  臺灣屏東地方法院檢察署檢察官
被      告  甲○○
選任辯護人  柳聰賢律師
被      告  乙○○
被      告  丙○○
上列被告因違反農會法案件，經檢察官提起公訴（98年度選偵字
第3 號），被告等於本院準備程序中就被訴事實均為有罪之陳述
，經本院裁定進行簡式審判程序，本院判決如下：
    主  文
甲○○犯農會法第四十七條之一第一項第二款之交付財物罪，處
有期徒刑伍月，如易科罰金，以新臺幣壹仟元折算壹日；又共同
犯農會法第四十七條之一第一項第二款之交付財物罪，處有期徒
刑伍月，如易科罰金，以新臺幣壹仟元折算壹日，應執行有期徒
刑捌月，如易科罰金，以新臺幣壹仟元折算壹日，緩刑參年，並
向公庫支付新臺幣拾萬元。
乙○○犯農會法第四十七條之一第一項第一款之收受財物罪，處
有期徒刑貳月，如易科罰金，以新臺幣壹仟元折算壹日，所收受
之財物新臺幣壹仟元沒收；又共同犯農會法第四十七條之一第一
項第二款之交付財物罪，處有期徒刑參月，如易科罰金，以新臺
幣壹仟元折算壹日，應執行有期徒刑肆月，如易科罰金，以新臺
幣壹仟元折算壹日，所收受之財物新臺幣壹仟元沒收，緩刑貳年
。
丙○○犯農會法第四十七條之一第一項第一款之收受財物罪，
處有期徒刑貳月，如易科罰金，以新臺幣壹仟元折算壹日，所收
受之財物新臺幣壹仟元沒收，緩刑貳年。
    事  實
一、甲○○為屏東縣內埔地區農會之會員，並登記參選於民國98
    年2 月14日舉行投票之內埔地區農會第9 屆會員代表選舉，
    乙○○、丙○○均為內埔地區農會會員。甲○○為求於上開
    選舉勝選，竟基於投票行賄之犯意，於98年2 月9 日22時許
    ，在屏東縣內埔鄉○○村○○路212 號乙○○之住處，將新
    臺幣（下同）1,000 元交付乙○○，要求乙○○於內埔地區
    農會會員代表選舉時，投票支持自己，乙○○當場基於收賄
    之犯意收受應允之。甲○○、乙○○另基於共同投票行賄之
    犯意聯絡，於同一時地，由甲○○交付1,000 元予乙○○，
    並囑付乙○○向丙○○買票，嗣於翌日即10日7 時30分許，
    乙○○前往屏東縣內埔鄉○○村○○路210 號丙○○之住處
    ，交付丙○○上開賄款1, 000元，並要丙○○於上開選舉時
    ，投票給甲○○，丙○○基於收賄之犯意收受應允之。嗣於
    98年2 月13日，為警調接獲檢舉情資，報請臺灣屏東地方法
    院檢察署指揮而循線查獲上情，乙○○、丙○○並主動交出
    所收受之賄款各1,000 元扣案。
二、案經臺灣屏東地方法院檢察署檢察官指揮法務部調查局屏東
    縣調查站及屏東縣政府警察局內埔分局共同偵辦後，由內埔
    分局報告及臺灣屏東地方法院檢察署官簽分偵查起訴。
    理  由
壹、程序部分
    本件被告甲○○等人所犯農會法第47條之1 第1 項第1 、2
    款之罪，係死刑、無期徒刑、最輕本刑為3 年以上有期徒刑
    以外之罪，其等於本院準備程序中就被訴事實均為有罪之陳
    述，經法官告知被告簡式審判程序之旨，並聽取公訴人、被
    告等人之意見後，由本院依刑事訴訟法第273 條之1 第1 項
    規定，裁定進行簡式審判程序。
貳、實體部分
一、訊據被告甲○○、乙○○、丙○○對於上開犯罪事實均供承
    不諱，並有屏東縣內埔地區農會公告之第9 屆會員代表、農
    事小組長（副組長）、理事、監事候選人名冊附卷可稽，及
    名片1 張、賄款2,000 元扣案可佐。足認被告等人之自白核
    與事實相符，應堪信採。事證明確，被告等人犯行均堪認定
    。
二、核被告甲○○所為，係犯農會法第47條之1 第1 項第2 款之
    行賄罪；被告乙○○、丙○○等人所為，均係犯同條項第1
    款收賄罪；被告乙○○就行賄丙○○部分，另涉犯同條項第
    2 款行賄罪，且與被告甲○○間有犯意聯絡及行為分擔，皆
    為共同正犯。又「按集合犯係指立法者所制定之犯罪構成要
    件中，本即預定有數個相同種類行為而反覆實行之犯罪而言
    。觀諸上開施用毒品罪之構成要件文義衡之，實無從認定立
    法者，本即預定該犯罪之本質，具有前述集合犯之特性。依
    修正刑法刪除連續犯規定之立法意旨，係將連續犯本應各自
    獨立評價之數罪，回歸本來就應賦予複數法律效果之原貌。
    刑法修正後，多次施用毒品之犯行，應採一罪一罰，不採依
    集合犯論以一罪之見解，始符立法本旨。依此法理，相類似
    之多次投票行賄犯行，能否認有集合犯論以一罪之適用，即
    有勾稽研求之必要。」（最高法院著有97年度臺上字第5192
    、3396、2505、1915、191 號、96年度臺上字第5249、4036
    、905 號判決意旨可參）。依上開判決意旨，本院因認多次
    投票行賄犯行，應屬各自獨立評價之數罪。本件被告甲○○
    2 次行賄犯行，犯意各別，應予分論併罰；被告乙○○之收
    賄及行賄犯行，犯意各別、行為互異，亦應分論併罰。公訴
    人就被告甲○○之2 次行賄犯行，認係集合犯之包括一罪關
    係，容有誤會。爰審酌被告甲○○以金錢企圖影響農會選舉
    之公平性，助長賄選歪風，殊不足取，被告乙○○、丙○○
    貪圖小利，收受財物允為投票權一定之行使，乙○○更進一
    步與甲○○行賄丙○○，均間接助長農會選舉賄選歪風，行
    為亦屬失當，惟念被告等人犯後皆能坦認犯行，尚有悔意，
    被告乙○○、丙○○並主動交出賄款扣案及被告等人犯罪情
    節之輕重等一切情狀，分別量處如主文所示之刑，並定其應
    執行刑及諭知易科罰金之折算標準，以資懲儆（按依司法院
    釋字第662 號解釋：「中華民國九十四年二月二日修正公布
    之現行刑法第四十一條第二項，關於數罪併罰，數宣告刑均
    得易科罰金，而定應執行刑之刑逾六個月者，排除適用同條
    第一項得易科罰金之規定部分，與憲法第二十三條規定有違
    ，並與本院釋字第三六六號解釋意旨不符，應自本解釋公布
    之日起失其效力。」故對於數罪併罰，數宣告刑均得易科罰
    金，而定應執行之刑超過6 個月之案件，依司法院釋字第
    366 號、662 號解釋意旨，仍得易科罰金。準此，被告甲○○固定應執行刑為有期徒刑8 月，仍應諭知易科罰金之折算
    標準）。又被告等人前均未曾受有期徒刑以上刑之宣告，有
    臺灣高等法院被告前案紀錄表3 份存卷可考，其等因一時失
    慮，致罹刑典，事後均坦承犯行，足認渠等已有悔意，信經
    此偵審程序並有期徒刑宣告之教訓，當知所警惕而無再犯之
    虞，本院因認其等所宣告之刑以暫不執行為當，爰均依刑法
    第74條第1 項第1 款予以宣告緩刑2 年（甲○○因情節較重
    ，緩刑3 年），用啟自新。又斟酌被告甲○○為本件之始作
    俑者，為確保其能記取教訓並建立尊重法治之正確觀念，本
    院認除前開緩刑宣告外，另有課予一定負擔之必要，併諭知
    向公庫支付10萬元，以符緩刑目的。又被告乙○○、丙○○
    收取之賄款各1,000 元，均應依農會法第47條之1 第2 項規
    定宣告沒收。
據上論斷，應依刑事訴訟法第273 條之1 第1 項、第299 條第1
項前段，農會法第47條之1 第1 項第1 款、第2 款、第2 項，刑
法第11條、第28條、第41條第1 項前段、第51條第5 款、第74條
第1 項第1 款、第2 項第4 款，判決如主文。
本案經檢察官潘國威到庭執行職務。
中    華    民    國    98    年    7     月    17    日
                  刑事第三庭    法  官  趙家光
以上正本證明與原本無異。
如不服本判決應於收受判決後10日內向本院提出上訴書狀，並
應敘述具體理由；其未敘述上訴理由者，應於上訴期間屆滿後
20日內向本院補提理由書（均須按他造當事人之人數附繕本）
「切勿逕送上級法院」。
中    華    民    國    98    年    7     月    17    日
                                書記官  張語恬
附錄本案論罪科刑法條：
農會法第47條之1
農會之選舉有左列行為之一者，處3 年以下有期徒刑，得併科3
萬元以下罰金：
一、有選舉權之人，要求、期約或收受財物或其他不正利益，而
    許以不行使其選舉權或為一定之行使者。
二、對於有選舉權之人，行求、期約或交付財物或其他不正利益
    ，而約其不行使選舉權或為一定之行使者。


司法院資訊處製作；財團法人民間司法改革基金會備份。
